【裁判字號】    97,訴,1045
【裁判日期】    971216
【裁判案由】    傷害致死
【裁判全文】
臺灣桃園地方法院刑事判決              97年度訴字第1045號
公  訴  人  臺灣桃園地方法院檢察署檢察官
被      告  乙○○
                      號
選任辯護人  葉民文律師（法律扶助基金會選任）
上列被告因傷害致死案件，經檢察官提起公訴（97年度偵字第18
566 號），本院判決如下︰
    主  文
乙○○犯傷害致人於死罪，處有期徒刑捌年。
    事  實
一、乙○○與吳阿財係朋友關係，二人於民國九十七年八月二十
    五日上午九時許，在桃園縣龜山鄉大湖紀念公園石碑旁，因
    故發生爭執，乙○○在主觀上雖無致吳阿財死亡之意，然因
    一時氣憤，竟仍疏於注意，而基於普通傷害之犯意，在客觀
    上可預見如毆打吳阿財頭部，將可能導致吳阿財死亡之情況
    下，於上開時間、地點，持其所有之安全帽一頂（未扣案，
    已經滅失），接續毆擊吳阿財左側頭部兩下，致吳阿財因此
    受有左側硬腦膜下腔出血之傷害。嗣吳阿財自行返家後，果
    然因上開傷勢感覺不適，而於當日晚間十一時二十一分自行
    前往長庚紀念醫院林口分院就診，惟終因就醫過晚，而於翌
    日（八月二十六日）上午六時十五分許不治死亡。
二、案經桃園縣政府警察局龜山分局移送臺灣桃園地方法院檢察
    署檢察官偵查起訴。
    理  由
一、證據能力部分：
（一）證人林金順、甲○○之警詢筆錄，雖均係被告以外之人於
      審判外以言詞所為之傳聞證據，惟被告及辯護人均同意引
      用上開筆錄為證據，本院審酌林金順二人均係在案發後即
      時製作警詢筆錄，應無餘裕考量渠等陳述內容之利弊得失
      ，所述較為中肯，由上開筆錄作成時之情況，作為證據應
      屬適當，依刑事訴訟法第一百五十九條之五第一項規定，
      林金順二人之警詢筆錄，應均有證據能力。
（二）後引之檢察官相驗筆錄、訊問筆錄、相驗屍體證明書、檢
      驗報告書雖屬被告以外之人於審判外以書面所為之傳聞證
      據，然被告及辯護人均同意引用為證據，本院審酌上開書
      證均係檢驗員、書記官等公務員在執行公務時在現場即時
      紀錄渠等見聞之文書，不僅該等公務員與本案並無任何關
      連，並無造假之必要，且由製作之時間、地點而言，亦無
      造假之可能，由上開筆錄作成時之情況，應適合採為證據
      ，依刑事訴訟法第一百五十九條之五第一項規定，此部分
      文書亦有證據能力。後引由長庚醫院林口分院出具之診斷
      證明書，係醫護人員單純執行醫療業務所製作，並經被告
      及辯護人同意引用為證據，基於同上理由，亦應有證據能
      力。
（三）後引法務部法醫研究所出具之解剖報告書、鑑定報告書屬
      於檢察官依刑事訴訟法第二百零八條第一項規定，委請該
      所依其專業就本案事項鑑定後就鑑定結果所出具之意見書
      ，依刑事訴訟法第二百零六條第一項規定，其鑑定報告本
      即得以書面為之，是故，此部分文書亦均有證據能力。
（四）至於後述之警員採證照片係物證，且採證過程並無瑕疵可
      指，有證據能力自不待言。
二、訊據被告乙○○迭於警詢、檢察官偵查及本院審理時坦承上
    揭傷害致死之犯行不諱，核與目擊證人林金順於警詢中指稱
    ：八月二十五日上午約九時許，伊在大湖紀念公園石碑後，
    有看到乙○○右手抓住吳阿財衣領，左手持安全帽猛擊吳阿
    財左邊太陽穴等語（相驗卷第十六頁至第十七頁），證人甲
    ○○於警詢中指稱：伊父親吳阿財於八月二十五上午十點多
    ，打電話告訴伊被乙○○毆打，中午伊到大湖紀念公園旁找
    伊父親時，伊父親有告訴伊遭被告持安全帽敲擊左頭部等語
    （相驗卷第十四頁），均屬相符，又吳阿財已經死亡，此經
    檢察官督同檢驗員到場相驗屬實，製有相驗筆錄、訊問筆錄
    、相驗屍體證明書、檢驗報告書各一份存卷（相驗卷第二十
    五頁至第三十六頁、第四十一頁至第四十六頁），及警員檢
    送之相驗照片十二張、長庚紀念醫院林口分院出具之診斷證
    明書一份可考（相驗卷第五十頁至第五十四頁、第十二頁）
    ，其死因經法務部法醫研究所鑑定結果，認係因外傷性左側
    硬腦膜下腔出血引致神經性休克死亡，並無對側出血，較似
    打擊所致，研判死亡方式為他殺，則有該所九十七年十月三
    日法醫理字第０九七０００四三四二號函暨所附解剖報告書
    一份在卷可稽（相驗卷第六十頁至第七十頁），此外，復有
    現場照片四張附卷可查（偵查卷第二十一頁至第二十二頁）
    ，綜上事證，足徵被告前開自白與事實相符，可以採信。查
    甲○○在警詢中陳稱：伊父親生前與乙○○是很好的朋友等
    語（相驗卷第十五頁），且被告在案發當日上午僅持安全帽
    敲擊吳阿財頭部兩次即自行罷手，並未再有何追殺吳阿財之
    言語或舉動，而吳阿財亦係在事後返家深夜，因自覺身體不
    適而就醫，始因就醫過晚而不治死亡，據此，雖足認被告在
    案發時並無殺害吳阿財之意，然有傷害之意則甚為明顯，再
    按，頭部內藏重要器官之人腦，雖有堅硬之顱骨覆蓋以資保
    護，惟仍甚為脆弱易傷，如以安全帽一類硬物甚至僅以拳頭
    敲打，即有引起死亡之危險，此係一般常識，被告係民國五
    十三年八月生，於案發時已四十餘歲，係智慮成熟之成年人
    ，客觀上自可預見其持安全帽接續毆擊吳阿財頭部，有引致
    吳阿財死亡之結果，然被告竟疏未注意，猶以前述手法傷害
    吳阿財，終至吳阿財死亡，依上說明，被告對上開吳阿財死
    亡之加重結果，自難謂其無預見之可能。至於辯護人雖為被
    告辯稱：吳阿財罹患有末期腎臟病、尿毒性心肌擴大等疾病
    ，或有因上開疾病猝死之可能，如果如此，則吳阿財之死亡
    ，當非被告所能預見等語，並請求調閱吳阿財上開疾病之病
    歷資料等語，惟查，吳阿財係因外傷性左側硬腦膜下腔出血
    引致神經性休克死亡，已見前述，其死因係頭部外傷，甚為
    明確，與其身體內部之臟器疾病無關，是故，辯護人前揭所
    辯，自非可採，而其請求調閱上開病歷資料，亦無必要，併
    此敘明。綜上所述，本件事證明確，被告傷害致死之犯行已
    堪認定，應依法論科。
三、核被告乙○○所為，係犯刑法第二百七十七條第二項前段之
    傷害致死罪。被告持安全帽兩次敲擊吳阿財頭部，係基於同
    一個傷害犯意，於密切時間，在同一地點接續為之，且僅侵
    害同一被害人之生命法益，係接續犯，僅論以一罪，即為已
    足。爰審酌被告在此之前，僅有詐欺、施用麻醉藥品、毒品
    及酒醉駕車等前科（均不構成累犯），有臺灣高等法院被告
    前案紀錄表一份附卷可稽，並無暴力犯罪之前科，其與被害
    人吳阿財又係朋友，此次與吳阿財偶因細故發生爭執，一時
    失手釀成大禍，至吳阿財死亡，其主觀上之惡性、犯罪動機
    並非重大，惟吳阿財終究因此死亡無法復生，對吳阿財家屬
    造成之損害，亦永遠無法彌補，被告犯後始終坦承犯行，然
    並未與吳阿財之家屬達成和解，公訴人請求量處被告有期徒
    刑七年八月，稍嫌過輕等一切情狀，量處如主文所示之刑，
    以示懲儆。被告行兇所用之安全帽在事後不知去向，此經被
    告於警詢中陳明在卷（相驗卷第六頁），亦未扣案，為免日
    後執行困難，不再宣告沒收，併此敘明。
據上論斷，應依刑事訴訟法第二百九十九條第一項前段，刑法第
二百七十七條第二項前段，判決如主文。
本案經檢察官邱文中到庭執行職務。
中    華    民    國    97    年    12    月    16    日
                刑事第五庭  審判長法  官   潘政宏
                                  法  官   江春瑩
                                  法  官   陳彥宏
以上正本證明與原本無異
如不服本判決書應於送達後10日內向本院提出上訴狀
                                  書記官  翁其良
中    華    民    國    97    年    12    月    16    日
論罪法條：刑法第277條第1項前段
中華民國刑法第277條
（普通傷害罪）
傷害人之身體或健康者，處 3 年以下有期徒刑、拘役或 1 千元
以下罰金。
犯前項之罪因而致人於死者，處無期徒刑或 7 年以上有期徒刑；
致重傷者，處3 年以上10年以下有期徒刑。


司法院資訊處製作；財團法人民間司法改革基金會備份。
